【裁判字號】    91,小上,89
【裁判日期】    920313
【裁判案由】    給付票款
【裁判全文】
臺灣高雄地方法院民事判決  九十一年小上字第八九號
    上  訴  人  甲○○
    被上訴人    丙○○
                乙○○
    訴訟代理人  胡秉毅
右當事人間給付票款事件，上訴人對於民國九十一年五月十五日本院高雄簡易庭九十
一年度雄小字第六三０號第一審判決提起上訴，本院判決如左：
    主      文
上訴駁回。
第二審訴訟費用新台幣玖佰壹拾肆元由上訴人負擔。
    理      由
一、按對於小額程序之第一審判決之上訴，非以其違背法令為理由，不得為之；所謂
    判決違背法令，乃指判決不適用法規或適用不當，有民事訴訟法第四百六十九條
    所列第一款至第五款事由時，其判決當然為違背法令。民事訴訟法第四百三十六
    條之二十四第二項、第四百三十六條之三十二第二項（準用第四百六十八條及第
    四百六十九條第一款至第五款部分）分別定有明文。本件上訴人上訴理由略謂：
    原審判決未依應依職權調查證據認定事實及公平正義之精神，並未審究歸責事由
    僅以不符票據法規定而駁回上訴人之訴，顯然違反民法第一百四十八條規定之誠
    信原則，因認原判決違背法令等語。經查：上訴人上訴理由，業已具體表明原審
    判決違背法令之事實及理由，揆諸前開說明，其上訴自屬合法，合先敘明。
二、上訴人起訴主張：上訴人持有被上訴人乙○○所簽發，被上訴人丙○○交付向上
    訴人週轉金額，票面金額新臺幣（下同）二萬八千元，發票日民國九十一年三月
    三十一日，到期日九十一年三月三十一日，票號三五九一六○號，並載明有本票
    免除作成拒絕證書之本票一紙，經屆期提示竟不獲付款，爰依票據法第三十二條
    、第八十五條、第九十六條、第九十七條、第一百二十四條之規定，請求被上訴
    人連帶給付上訴人二萬八千元及自九十一年三月三十一日起至清償日止，按年息
    百分之六計算之利息。又答辯稱：被上訴人乙○○積欠上訴人鉅額借款，僅給付
    其中二萬八千元，自不能視為清償系爭票款；再者系爭本票係於九十一年三月三
    十一日屆清償期，上訴人並未同意被上訴人乙○○延期付款，被上訴人乙○○自
    不得於四日後才給付票款。況現金乃無因管理之支付工具，被上訴人乙○○於系
    爭本票到期後第五日才存入現金，顯與票據法有悖。另上訴人亦未積欠被上訴人
    丙○○任何款項，而被上訴人丙○○係上訴人之前手，就系爭本票自應負空白背
    書責任等語。聲明請求廢棄原判決，改判決如上訴人原審訴之聲明。
三、被上訴人抗辯：被上訴人丙○○則以系爭本票係上訴人夥同另被上訴人乙○○於
    九十年四月初，向伊借款六十萬元，由被上訴人乙○○開立二十四紙面額均為二
    萬八千元之本票，由上訴人背書，兩人共同擔保負償還之責，嗣後上訴人於九十
    年四月二十八日及九十年四月三十一日先後還款三十萬元，嗣上訴人從九十年五
    月起至九十一年四月底陸續還款十五萬四千元及上訴人開立其妻黃美琴之九十一
    年四月三十日未到期支票一紙，伊並已退還九十年五月至九十一年四月，乙○○
    所開立之本票共十二紙交予上訴人，非上訴人所言，係被上訴人丙○○持票據向
    其週轉。詎上訴人竟將本人退還之本票，持向法院請求被上訴人丙○○必須給付
    票款。請求駁回上訴人之上訴。被上訴人乙○○則以其已於九十一年四月四日將
    系爭本票票款匯入上訴人在中國信託商業銀行三民分行帳號000000000
    0000號帳戶內清償完畢，故亦請求駁回上訴人之上訴等語。
四、本院判斷：
〈一〉按匯票應記載左列事項，由發票人簽名：‧‧‧四受款人之姓名或商號‧‧‧
      ；背書人不記載被背書人，僅簽名於匯票者，為空白背書；又執票人應以背書
      之連續，證明其權利，但背書中有空白背書時，其次之背書人，視為前空白背
      書之被背書人，票據法第二十四條第一項第四款、第三十一條第三項、第三十
      七條第一項分別定有明文；又依票據法第一百二十四條規定前開票據法關於匯
      票之規定，於本票準用之。查系爭本票已指定受款人為被上訴人丙○○，且被
      上訴人丙○○並未於該本票背面背書或簽名等情，已據原審法院當庭勘驗屬實
      （見原審九十一年四月二十五日言詞辯論筆錄），並有該本票一紙在卷可憑，
      依前揭法律規定，發票人即被上訴人乙○○應僅對受款人即被上訴人丙○○負
      票據責任，上訴人主張被上訴人乙○○對其應負票據責任云云，於法不合。又
      受款人即被上訴人丙○○並未在系爭本票上背書或簽名，上訴人持有該本票自
      不符前開票據法上背書連續之規定，是上訴人主張被上訴人丙○○為其前手，
      以空白背書方式而轉讓系爭本票，因認被上訴人丙○○負該本票之票據責任云
      云，亦無可採，故上訴人主張被上訴人乙○○、丙○○應連帶給付系爭本票票
      款責任，自屬無據，應予駁回。
〈二〉按當事人於第二審程序不得提出新攻擊或防禦方法，民事訴訟法第四百三十六
      條之二十八前段定有明文，查本件上訴人係依據票據之法律關係訴請被上訴人
      乙○○、丙○○連帶給付票款二萬八千元，已據其於原審法院陳明在卷（見原
      審法院九十一年四月二十五日言詞辯論筆錄），而上訴人對於系爭本票尚無從
      依票據背書之連續證明其權利，不得對該本票之發票人即被上訴人乙○○、受
      款人即被上訴人丙○○主張執票人權利，亦已如前述，是系爭票款是否業已清
      償，對本件判決即無影響，自無庸再予審酌，兩造於原審法院提出之其餘攻擊
      、防禦方法，亦不影響本件判決結果；又揆諸前開法律規定於本院審理中亦不
      得提出新攻擊或防禦方法，因此爰不予一一論駁，附此敘明。
〈三〉綜據上述，上訴人依票據之法律關係，請求被上訴人應連帶給付上訴人二萬八
      千元，及自九十一年三月三十一日起至清償日止，按年息百分之六計算之利息
      ，為無理由，原審據此判決駁回上訴人原審之訴，並無不合，上訴意旨認為原
      判決不當，請求廢棄改判，為無理由，應予駁回。
五、本件訴訟費用額確定為九百十四元（裁判費四百二十元，送達郵費四百九十四元
    ），應由上訴人負擔。
六、結論：本件上訴為無理由，依民事訴訟法第四百三十六條之三十二第二項、第四
    百三十六條之十九第一項、四百四十九條第一項、第七十八條，判決如主文。
中      華      民      國    九十二    年      三      月     十三     日
                                    臺灣高雄地方法院民事第二庭
~B審判長法官  楊富強
~B法      官  楊國祥
~B法      官  李勝琛
右為正本係照原本作成
本判決不得上訴
中      華      民      國    九十二    年      三      月     十三     日
~B法院書記官  林宜正


司法院資訊處製作；財團法人民間司法改革基金會備份。
